臺灣高雄地方法院民事判決
111年度雄小字第1061號
原      告  玉山商業銀行股份有限公司


法定代理人  黃男州    
訴訟代理人  劉世章     住新北市○○區○○○街00巷00弄00                         號 
            林琮祐    
被      告  許凱琪    
上列當事人間請求返還信用卡消費款事件，本院於民國111年5月
31日辯論終結，判決如下：
    主  文
一、被告應給付原告新臺幣(下同)2萬7,912元，及其中1萬6,078
    元自民國(下同)110年9月30日起至清償日止，按年息15%計
    算之利息。
二、原告其餘之訴駁回。
三、訴訟費用新臺幣1,000元由被告負擔。
四、本判決第一項得假執行。
   事實及理由
壹、程序方面：
一、按訴狀送達後，原告不得將原訴變更或追加他訴；但擴張或
    減縮應受判決事項之聲明者，不在此限，民事訴訟法第255
    條第1項第3款定有明文。本件原告原起訴請求：被告應給付
    原告5萬415元及其中1萬6,078元自110年9月30日起至清償日
    止，按年息15％計算之利息，並依帳單週期收取違約金，惟
    每次連續收取期數以三期為上限，違約金之計算方式為：當
    期（月）繳款發生延滯時，計付違約金300元，連續第二個
    月發生繳款延滯時，第二個月計付違約金400元，連續三個
    月發生繳款延滯時，第三個月計付違約金500元。嗣於具狀
    捨棄違約金之請求及預借現金手續費4,350元，並縮減聲明
    為：被告應給付原告4萬6,065元，及其中1萬6,078元自110
    年9月30日起至清償日止，按年息15%計算之利息，原告減縮
    應受判決事項之聲明，合於前開規定，其所為訴之變更，自
    應准許。
二、本件被告經合法通知，未於言詞辯論期日到場，核無民事訴
    訟法第386 條各款所列情形，爰依原告聲請，由其一造辯論
    而為判決。
貳、實體方面：
一、原告主張：被告於89年4月21日與原告成立信用卡使用契約
    ，領用卡號0000-0000-0000-0000號之信用卡使用，依約被
    告得於各特約商店記帳消費或向指定辦理預借現金之機構預
    借現金，被告應於當期繳款截止日前向原告全部清償，或以
    循環信用方式繳付最低應繳金額，如未於每月繳款截止日前
    付清當期最低應繳金額或遲誤繳款期限者，除喪失期限利益
    外，仍應依約按年息15%計付循環利息。詎被告自申請信用
    卡使用至104年2月26日止，共消費簽帳1萬6,078元未按期給
    付，惟屢經催討，被告仍置之不理，為此，爰依消費借貸及
    信用卡契約之法律關係提起本件訴訟，聲明請求被告給付如
    主文第1項所示之金額及利息。
二、被告經合法通知，未於言詞辯論期日到場，惟據其前此提出
    書狀陳稱：原告要求被告就遲付款項應負擔循環利息，該條
    款屬定型化契約，違反消費者保護法（下稱消保法）第12條
    有關定型化契約之規定，對消費者顯失公平且有違誠信，應
    屬無效，且原告於提起本件訴訟前，就遲延利息部分，依民
    法第126條之規定，其利息請求權部分，有部分已因5年不行
    使部分而罹於時效消滅，原告請求該部分遲延利息，亦屬無
    據，況伊之家人已一再透過原告委任之催收公司人員，表明
    有意為伊清償本金，均未獲置理，實無原告所稱拒絕清償之
    情形等語，資為抗辯，並聲明：原告之訴駁回。
三、查原告前揭主張，業據其提出與所述相符之信用卡申請書、
    約定條款、應收帳款明細表、消費明細表、利息明細表、違
    約金明細表為證(見本院卷第9-17頁、第117-122頁)，且原
    告亦不爭執有積欠原告信用卡消費款本金1萬6,078元（見本
    院卷第87頁），堪認，原告之主張應為實在。
四、得心證之理由：
　　原告主張被告應清償積欠原告之本金1萬6,078元及按週年利
    率15％計算之遲延利息等語，被告固不爭執，確有積欠原告
    信用卡消費款1萬6,078元，惟就遲延利息部分，則為被告否
    認，並以前詞置辯，茲析述如下：
㈠、按按定型化契約中之條款違反誠信原則，對消費者顯失公平
    者，無效。定型化契約中之條款有下列情形之一者，推定其
    顯失公平：一、違反平等互惠原則者。二、條款與其所排除
    不予適用之任意規定之立法意旨顯相矛盾者。三、契約之主
    要權利或義務，因受條款之限制，致契約之目的難以達成者
    ，消保法第12條定有明文。又定型化契約條款是否違反誠信
    原則，對消費者顯失公平，可參照消保法施行細則第13條及
    第14條規定意旨，即斟酌契約之性質、締約目的、全部條款
    內容、交易習慣及其他情事判斷之；定型化契約條款，有下
    列情事之一者，為違反平等互惠原則：一、當事人間之給付
    與對待給付顯不相當者。二、消費者應負擔非其所能控制之
    危險者。三、消費者違約時，應負擔顯不相當之賠償責任者
    。四、其他顯有不利於消費者之情形者等情為定。查系爭信
    用卡約定條款第15條約定循環信用利息，雖均屬定型化契約
    條款，惟其約定均未超過法定最高利率之限制，且被告對信
    用卡約定條款之內容，並非不能預知，其內容並無何違反強
    制或禁止規定而無效之情形。再發卡銀行即原告審核申請人
    即被告信用情況，認已符合發卡標準時予以核發信用卡或現
    金卡，使被告在無須提供任何擔保，即可在卡片有效期間內
    取得一定信用額度，如於被告僅清償部分帳款或逾期未清償
    等違約情事時，約定以高於一般放款利率之約定利率計付循
    環利息，衡諸上述逾期清償等違約情事發生時，亦顯示信用
    卡個人信用風險已提高，其利率之約定，當無不合理之處。
    況信用卡或現金卡發卡銀行非僅原告，如認原告關於信用卡
    或現金卡約定利率過高，亦有權自由選擇向其他任一家發卡
    銀行提出申請，且信用卡為支付工具，非民生必需品，如認
    全部發卡銀行利率均過高，申請人忖度自身經濟能力，亦得
    選擇不申請信用卡或現金卡使用，並非不申請即蒙受重大不
    利益，是以並無申請人於訂約時處於無從選擇締約對象或無
    拒絕締約餘地之情形。至信用卡每期最低應繳金，亦係發卡
    銀行提供予未能當期全數繳付應付帳款之持卡人，延期清償
    之期限利益，系爭信用卡約定條款第15條亦載明持卡人得選
    擇以循環信用方式繳款，繳納最低應繳金額時，未清償部分
    須依約定利率計算循環利息，則持卡人不欲支付循環利息，
    亦得選擇全額繳納，或未全額繳納時，儘速清償延後付款金
    額，亦難以此得繳納最低應繳金額之約定，推論約定利率有
    違反誠信原則或對消費者顯失公平之處。則被告審度自身經
    濟狀況，仍選擇接受原告信用卡約定條款之條件，向原告申
    請信用卡使用，而系爭信用卡約定利率未逾民法第205條最
    高利率年息16％之限制，尚難認系爭信用卡約定條款第15條
    關於利率之約定有違反誠信原則，顯失公平之處，亦難認有
    契約成立後，情事變更，非當時所得預料，而依其原有效果
    顯失公平之情形，是以系爭信用卡約定條款關於利率之約定
    ，並無違反消保法第12條規定，應屬有效，是被告所辯：系
    爭信用卡關於循環利息之約款無效云云，無足憑取。
㈡、次按利息、紅利、租金、贍養費、退職金及其他一年或不及
    一年之定期給付債權，其各期給付請求權，因五年間不行使
    而消滅；時效完成後，債務人得拒絕給付，民法第126條、
    第144條第1項亦分別定有明文。另查，原告係於110年10月2
    1日聲請核發支付命令，有支付命令聲請狀在卷可稽（見本
    院卷第7頁），參照前揭規定，溯及5年即105年10月21日以
    前之利息已罹於時效，是被告為時效抗辯，拒絕給付105年1
    0月21日以前之利息，洵屬有據。又依原告所提出利息明細
    表，原告請求之105年10月21日前已到期之利息金額為1萬8,
    153元（計算式：詳如附表），則原告請求之4萬6,065元中
    依原告所述：本金為1萬6,078元，其餘均為已到期之循環利
    息等語（見本院卷第154頁），則扣除前述已罹於時效之遲
    延利息1萬8,153元，原告得請求已到期遲延利息僅有1萬1,8
    34元（計算式：46,065-16,078-18,153=11,834）。
五、綜上所述，原告請求被告給付2萬7,912元，及其中1萬6,078
    元自110年9月30日起至清償日止，按週年利率15%計算之利
    息，為有理由，應予准許，逾此範圍之請求，為無理由，應
    予駁回。
六、本件原告勝訴部分係適用小額訴訟程序所為被告敗訴之判決
    ，依民事訴訟法第436 條之20之規定，應依職權宣告假執行
    ；並確定訴訟費用額為1,000 元（即如後附訴訟費用計算式
    ）。
七、訴訟費用負擔之依據：民事訴訟法第79條。
中　　華　　民　　國　　111 　年　　6 　　月　　15　　日
                  高雄簡易庭  法      官  林綉君
以上正本係照原本作成。
民事訴訟法第436 條之24第2 項：對於本判決之上訴，非以違背
法令為理由，不得為之。
如對本判決上訴，須於判決送達後20日內向本院提出上訴狀，並
須表明原判決所違背之法令及其具體內容與依訴訟資料可認為原
判決有違背法令之具體事實之上訴理由。
中　　華　　民　　國　　111 　年　　6 　　月　　15　　日
                              書  記  官  羅崔萍　
訴訟費用計算式：
裁判費         1,000元
合計           1,000元